【裁判字號】    98,交聲,38
【裁判日期】    980527
【裁判案由】    違反道路交通管理處罰條例聲明異議
【裁判全文】
臺灣花蓮地方法院交通事件裁定          98年度交聲字第38號
原處分機關  交通部公路總局臺北區監理所花蓮監理站
異  議  人
即受處分人  乙○○
上列異議人即受處分人因違反道路交通管理處罰條例案件，對於
交通部公路總局臺北區監理所花蓮監理站民國98年1月8日所為之
處分（處分案號：花監違字第裁44-P00000000號），聲明異議，
本院裁定如下：
    主  文
原處分撤銷。
乙○○不罰。
    理  由
一、按交通法庭認為聲明異議有理由，或聲明異議雖無理由而原
    處分不當或違法者，應以裁定將原處分經聲明異議部分撤銷
    ，並自為裁定，道路交通案件處理辦法第20條定有明文。次
    按法院受理有關交通事件，準用刑事訴訟法之規定，道路交
    通管理處罰條例第89條前段亦有明文。又認定犯罪事實所憑
    之證據，雖不以直接證據為限，間接證據亦包括在內；然而
    無論直接或間接證據，其為訴訟上之證明，須於通常一般之
    人均不致有所懷疑，而得確信其為真實之程度者，始得據為
    有罪之認定，倘其證明尚未達到此一程度，而有合理之懷疑
    存在以致事實審法院無從取得有罪之確信時，即應由法院為
    被告無罪之判決（最高法院76年臺上字第4986號判例參照）
    。從而，刑事訴訟上「法院認定被告有罪，就該有罪事實不
    能有任何合理懷疑存在」之原則，於法院審理交通案件時亦
    有適用。質言之，法院於審理行為人違反道路交通管理處罰
    條例案件，當踐行完畢調查證據之程序後，為事實之認定時
    ，如就原處分機關所認定之行為人違規事實仍有合理懷疑，
    而無法確信行為人確有該當於道路交通管理處罰條例各該處
    罰條文之構成要件事實存在時，即應依訴訟法上「倘有懷疑
    ，則從被告利益為解釋」之證據法則，對受處分人為有利之
    認定。
二、原處分意旨略以：本件異議人即受處分人乙○○於民國97年
    11月14日15時許，駕駛車牌號碼 HU-4452號自小客車（下稱
    系爭小客車），於吉安鄉○○路○段與北安街81巷口，因異
    議人「駕車行經燈光號誌管制之路口闖紅燈」違規，經花蓮
    縣警察局吉安分局員警攔停，並當場以異議人違反道路交通
    管理處罰條例第53條第1項規定，掣開花警交字第P00000000
    號通知單舉發後，原處分機關即於98年1月8日依違反道路交
    通管理處罰條例第53條第1項，裁處異議人罰鍰新臺幣3,600
    元，並依同條例第63條記違規點數3點。
三、異議意旨略以：遭舉發地點為三個連續紅綠燈路（口）中間
    ，三個紅綠燈為連續號誌，第1號誌為黃燈，當時時速約 40
    公里，到第2號誌轉為紅燈，員警在第2號誌右側將異議人攔
    下，此三個號誌為同時變換之燈號，異議人因見號誌燈變換
    之前所做之決定繼續往前行為臨場反應，否則執法人員沒有
    足夠時間攔下異議人駕駛車輛，並提出現場照片 3張佐證，
    為此不服原處分而聲明異議等語。
四、經查：本件係花蓮縣警察局吉安分局北昌派出所員警甲○○
    執行交通稽查，目的在取締交通違規，此為證人甲○○到庭
    證述無誤。質諸證人甲○○於本院證稱：「我們那天是攔查
    南往北北上車輛，在中央路與北安街81巷口，發現異議人在
    該處闖紅燈，我們發現後就示意異議人停下，我們在中央路
    三段與和平路設點。距離該處約40至50公尺。」、「（問：
    據你所述異議人闖紅燈是闖哪一個號誌? （提示卷內異議人
    所提照片第1張有標示1、2、3之燈號）標示1的號誌。」、
    「（問：你們的位置在何處?）在標示3。」、「（問：你們
    如何判定異議人是闖紅燈或是搶黃燈 ?）當時是以肉眼，我
    們警員在告發闖紅燈時都有特別注意，我們會等變紅燈後 1
    至2秒超越停止線後才告發。）、「（問 ：如單憑肉眼與人
    的記憶會有誤差的可能性，有何意見 ?）合理。」，是證人
    亦肯認單憑目視結果所為之舉發其正確性容有可疑。再查，
    吾人肉眼所視，每有誤差或錯覺，警方於取締交通違規事件
    ，除偶發因素外，若專為取締違規而執行交通勤務，事前本
    可充分準備符合當今科技之蒐證器材，諸如以照相或錄影方
    式取證，既能為違規事實之客觀證明，防止人為錯誤，復有
    影片或照片存證可免於爭執，另以法律經濟之觀點，如遇爭
    執而真相不明時，警方未能於值勤取締交通違規時攜帶攝影
    器材存證，以杜爭執者，其不利益自不能全歸於異議人。揆
    諸前揭說明，本件原處分機關裁罰所憑，僅以證人親眼目睹
    違規行為之指稱為證據，無其他證據相佐，難以據為認定異
    議人確有闖紅燈違規情事，是以，原處分逕依舉發員警之目
    視結果即推測異議人有闖紅燈之事實，實屬率斷。
五、綜上所述，原處分機關未能使本院確信異議人確有上揭違規
    事實，再者，本院復查無其他積極證據足資認定異議人確有
    上述違規行為，換言之，異議人之異議有理由，應由本院將
    原處分撤銷，並諭知異議人不罰。
據上論斷，應依道路交通案件處理辦法第20條，裁定如主文。
中    華    民    國    98    年    5    月     27    日
                  交通法庭      法  官  沈培錚
上列正本證明與原本無異。
如對本裁定不服，應於送達後5日內，向本院提出抗告狀 （應抄
附繕本）。
中    華    民    國    98    年    5     月    29    日
                                書記官


司法院資訊處製作；財團法人民間司法改革基金會備份。
